臺中高等行政法院判決
　　　　　　　　　　　　　　　　　　 94年度訴字第00281號
　　　　　　　　　　　　　　　.
原　　　告　大東海文化事業有限公司逢甲分公司
代　表　人　甲○○
送達代收人　乙○○
被　　　告　臺中市政府
代　表　人　丙○○
訴訟代理人　丁○○
上列當事人間因建築法事件，原告不服內政部中華民國94年3月
31日台內訴字第0930009121號訴願決定，提起行政訴訟。本院判
決如下︰
　　主  文
原告之訴駁回。
訴訟費用由原告負擔。
　　事  實
一、事實概要：
    緣臺中市○○區○○路80號1至2樓建築物(下稱系爭建物)，
    經領有被告所屬工務局核發之67中工建使字第194號使用執
    照，原核准用途1樓為「店房」、2樓為「住房」。被告於民
    國(下同)93年2月10日派員赴現場實施建築物公共安全聯合
    稽查時查獲上開場址未經申請領得變更使用執照，擅自違規
    經營使用執照核准用途外之補習班，並有未維護建築物合法
    使用與其構造及設備安全，將非防火區劃分間牆擅自變更或
    改造等缺失。被告乃據以認定原告(即建築物使用人)已違反
    建築法73條第2項、第77條第1項之規定，乃依同法第91條第
    1項第1款、第2款規定，以93年10月21日府都管字第0930162
    1801號函暨行政處分書，處原告新臺幣(下同)9萬元罰鍰，
    且建築物應立即停止使用並恢復原狀。原告不服，提起訴願
    遭駁回，遂提起本件行政訴訟。
二、兩造聲明：
    (一)原告聲明求為判決：
      1.訴願決定及原處分均撤銷。
      2.訴訟費用由被告負擔。
　　(二)被告聲明求為判決：原告之訴駁回。
三、兩造陳述：
    (一)原告主張：
      1.本件原告設立於臺中市○○路80號「大東海文化事業有
        限公司–逢甲分公司」已向被告申請核准在案，依憲法
        第15條規定，人民之工作權應受保障。原告在該址之營
        業項目為發行及行銷「各類公職考試」及「各類證照考
        試」之「文字書籍」，及提供讀者諮詢之用途，現場並
        非作為「補習教學之場所」；若被告對原告之「營業項
        目」有疑問，亦應事先通知原告負責人，不應主觀認定
        ，逕為處分。
      2.原告之廣告招牌並無懸掛「大東海文教機構」之字樣，
        而係推廣所出版之各項公職考試「文字用書」及相關「
        有聲書籍」，此亦為原告營利事業登記證所載之營業項
        目之一。現場並無教室、課表、學生名冊，亦無聘請教
        師授課之情事，全係被告之檢查人員主觀誤認。被告僅
        憑檢查紀錄表、單方之錯誤記載內容，亦未事先通知原
        告負責人確認及簽名，逕為處分，其就本案之處理流程
        顯有「不公正、不公開、不民主」之違法，並已違反行
        政程序法第1條之規定。
      3.系爭建物2樓以上及頂樓、增建部分，皆非原告所承租
        ，亦非原告使用，其缺失概與原告無關，處罰之對象顯
        然有誤。又原告之廣告物之製作以懸掛方式，與其他商
        家之廣告物完全一致，皆未申請「廣告物許可」，被告
        只處罰原告之廣告物，而包庇其他商店未經許可之廣告
        物，不予取締及處罰，顯已違反行政程序法第6條之規
        定。
      4.原告於92年7月起連續接獲被告11次處分：92年7月2日
        中工管字第0920008629號函罰緩6萬元、92年9月5日府
        教社字第0920137171號函罰鍰5萬元、92年10月7日中工
        管字第0920018441號函罰鍰9萬元、92年11月5日中工管
        字第0920019764號函罰鍰6萬元、93年2月18日中工管字
        第09300004412號函罰鍰9萬元、93年3月24日府教社字
        第0930045870號函罰鍰5萬元、93年3月31日中工管字第
        09300052931號函罰鍰12萬元、93年3月31日中工管字第
        09300052932號函罰鍰6萬元、93年9月2日府都管字第09
        30140105號函罰鍰6萬元、93年10月21日府都管字第093
        01621801號函罰鍰9萬元、93年10月21日府都管字第093
        0156905號函罰鍰9萬元。被告所屬都市發展局承辦人員
        漠視行政程序法相關規定，未查清現況真相，便多次對
        原告無端開罰，居心叵測。
    (二)被告答辯：
      1.依據內政部訂定之建築物使用類組及變更使用辦法規定
        ，「補習班」場所使用類組認定，歸類於「D-5類組：
        『供短期職業訓練、各類補習教育及課後輔導之場所』
        」，並非原告所使用之建築物使用執照原核准用途：地
        上1、2樓之「店房『G-3類組：供一般門診、零售、日
        常服務之場所』」、「住房『H-2類組：供特定人長期
        住宿之場所』」，違規擅自變更建築物用途事實甚為明
        確，並有未維護建築物合法使用與其構造及設備安全，
        將非防火區劃分間牆擅自變更或改造等缺失，確有危害
        公共安全之虞。
      2.按93年2月10日被告執行行政院公共安全方案查訪建築
        及消防安全設施稽查紀錄表及臺中市建築物公共安全之
        構造及設備檢(複)查紀錄表所載，原告使用違規事實為
        ：「建物地上1樓設有電視教學9台，7人看錄影帶中，
        地上2樓設有電視教學4台，2人看錄影帶中」，現場並
        經被告目的事業主管機關教育局社教課檢查人員確認及
        原告所使用場所之現場工作人員楊柔莉具結檢查記載事
        項無誤，故原告所稱未從事「補教業務」，現場為一般
        辦公室使用等云云，顯不可採。
      3.原告指稱於92年7月起接獲被告之11次處分等等云，按
        截至93年12月13日止，由被告依建築法相關規定辦理之
        有效處分為：92年7月2日中工管字第092008629號行政
        處分書(依92年5月12日建築物公共安全之構造及設備檢
        (複)查記錄辦理)、93年10月21日府都管字第093016218
        01號行政處分書(依93年2月10日建築物公共安全之構造
        及設備檢(複)查記錄辦理)、93年10月21日府都管字第0
        930156905號行政處分書(依92年8月26日建築物公共安
        全之構造及設備檢(複)查記錄辦理)以及93年9月2日府
        都管字第0930140105號函之本案所有權人行政處分書等
        ，均係配合被告目的事業主管機關教育局，執行行政院
        公共安全方案查訪建築及消防安全設施稽查紀錄表辦理
        ，被告依法行政並無不當。而原告指稱之其餘建築法相
        關行政處分書，均由被告依法辦理撤銷、另為適法處分
        在案，除93年10月21日府都管字第09301621801號行政
        處分書外，均非本件行政訴訟之主體。
      4.另原告提及廣告物未申請使用許可部分，乃被告依「招
        牌廣告及樹立廣告管理辦法」管理，並於稽查時發現本
        案原告之招牌廣告物尚未申請使用許可，併入本案告知
        辦理申請許可，以資適法，而違建部分，則由被告通知
        依權責另以違章建築查報處理，均非本案行政裁罰之主
        體，併予陳明。
　　理  由
一、原告於言詞辯論期日不到場，經核無行政訴訟法第218條準
    用民事訴訟法第386條所列各款情形，爰依被告聲請，由其
    一造辯論而為判決。
二、按「建築物應依核定之使用類組使用，其有變更使用類組或
    有第9條建造行為以外主要構造、防火區劃、防火避難設施
    、消防設備、停車空間及其他與原核定使用不合之變更者，
    應申請變更使用執照。但建築物在一定規模以下之使用變更
    ，不在此限。」、「建築物所有權人、使用人應維護建築物
    合法使用與其構造及設備安全。」、「有左列情形之一者，
    處建築物所有權人、使用人、機械遊樂設施之經營者新臺幣
    6萬元以上30萬元以下罰鍰，並限期改善或補辦手續，屆期
    仍未改善或補辦手續而繼續使用者，得連續處罰，並限期停
    止其使用。必要時，並停止供水供電、封閉或命其於期限內
    自行拆除，恢復原狀或強制拆除：一違反第73條第2項規定
    ，未經核准變更使用擅自使用建築物者。二未依第77條第1
    項規定維護建築物合法使用與其構造及設備安全者。」分別
    為建築法第73條第2項、第77條第1項、第91條第1款、第2款
    定有明文。
三、本件原告曾於92年5月12日遭被告查獲其擅自將系爭建築物
    變更作補習班使用，經被告以92年7月2日中工管字第092000
    8629號違反建築法行政處分書處原告9萬元罰鍰，並應於同
    年7月15日前改善完畢或補辦手續在案。嗣被告派員於93年2
    月10日赴系爭建築物現場實施建築物公共安全聯合稽查時，
    查獲現場1樓為櫃台、辦公室及1間電視教學，設電視計9部
    ，7人看錄影帶教學中，2樓有電視4部，2人在看錄影帶教學
    中(案經被告所屬教育局認定係從事補習教育行為)，並有未
    維護建築物合法使用與其構造及設備安全之如下缺失：即非
    防火區劃分間牆擅自變更及改造。此有臺中市政府執行維護
    公共安全方案查訪建築及消防安全設施稽查紀錄表、臺中市
    建築物公共安全之構造及設備檢(複)查紀錄表各1紙附本院
    卷可稽。因系爭建物原使用執照核准用途1樓為「店房」、2
    樓為「住房」分別屬H類2組及G類3組，此亦有臺中市工務局
    67中工建使字第194號使用執照存根在本院卷可憑，卻實際
    經營「補習班」使用，屬D類5組，被告乃以原告違反建築法
    第73條第2項、第77條第1項規定，依同法第91條第1項裁處
    原告(使用人)9萬元罰鍰，且應立即停止使用並回復原狀，
    揆諸首揭規定，自無不合。訴願決定予以維持，亦無違誤。
    原告提起本件訴訟，雖為前述主張。經查原告固經被告核發
    營利事業登記證，惟此係屬商業登記，與本件原告違反建築
    法無涉。又本件係處罰原告所使用之臺中市○○路80號1至2
    樓建築物違反建築法規定，與系爭建物2樓以上、頂樓、增
    建部分及原告所述被告僅處罰原告之違規廣告物，有違行政
    訴訟法第6條之平等原則，亦均屬無涉。另依卷附臺中市政
    府執行維護公共安全方案查訪建築及消防安全設施稽查紀錄
    表已載明：現址1樓為櫃台、辦公室及1間電視教學，設電視
    計9部，7人看錄影帶教學中，2樓有電視4部，2人在看錄影
    帶教學中，該紀錄表亦經原告之現場工作人員楊柔莉簽名具
    結檢查記載事項無誤，並有現場相片8張在本院卷可稽，原
    告所稱現場非作為補習教學之場所，亦無足採。綜前所述，
    本件原告起訴意旨，難認有理，應予駁回。兩造其餘訴辯事
    由，與判決結果無影響，爰不逐一論述，併予敘明。
據上論結，本件原告之訴為無理由，爰依行政訴訟法第218條、
第195條第1項後段、第98條第3項前段、民事訴訟法第385條第1
項前段，判決如主文。
中　　華　　民　　國　　94　　年　　7　　月　　28　　 日
                第二庭審判長法  官　王德麟
                            法  官　許武峰
                            法  官　莊金昌
以上正本證明與原本無異。
如不服本判決，應於判決送達後20日內向本院提出上訴書狀，其
未表明上訴理由者，應於提起上訴後20日內向本院提出上訴理由
書(須依對造人數附具繕本)；如於本判決宣示或公告後送達前提
起上訴者，應於判決送達後20日內補提上訴理由書(須附繕本)。
未表明上訴理由者，逕以裁定駁回。
提起上訴應預繳送達用雙掛號郵票390元(34元及5元郵票各10份)。
中　　華　　民　　國　　94　　年　　7　　月　　28　　 日
　　　　　　　　　　　　　　書記官　蔡宗融
